【裁判字號】    88,易,985
【裁判日期】    890623
【裁判案由】    毀損
【裁判全文】
台灣苗栗地方法院刑事判決                          八十八年度易字第九八五號
    公  訴  人  臺灣苗栗地方法院檢察署檢察官
    被      告  丁○○
                乙○○
                甲○○
右列被告因毀損案件，經檢察官聲請簡易判決處刑（八十七年度偵字第二四一一號）
，本院因認不得以簡易判決處刑，改用通常程序審理，判決如左：
    主  文
丁○○、乙○○、甲○○共同損壞他人之貨櫃屋，足以生損害於他人，各處拘役伍拾
日，如易科罰金均以佰元折算壹日。
    事  實
一、丁○○為互利營造股份有限公司（下稱互利公司）施工處經理，因互利公司承攬
    寶恩開發有限公司之「寶恩納骨塔」營建工程，其施工車輛須經林裕祿所有已出
    租予丙○○之苗栗縣頭份鎮○○段九五八之二０地號土地，而租用人丙○○因反
    對該土地供互利公司及其他人使用，於民國八十七年四月十九日在該地號土地路
    旁設置一灌滿混凝土之貨櫃，詎丁○○為求互利公司之車輛得以繼續行駛該地，
    遂於八十七年四月二十八日上午八時三十分許，僱用乙○○持火焰切割器、甲○○開挖土機，基於共同毀壞丙○○所有上開貨櫃屋之犯意聯絡，切割、損壞前開
    之貨櫃屋，足以生損害於丙○○。
二、案經告訴人丙○○訴由苗栗縣警察局頭份分局移送臺灣苗栗地方法院檢察署檢察
    官偵查後，聲請本院簡易判決處刑。
    理  由
一、訊據被告丁○○、乙○○、甲○○三人，就丁○○於八十七年四月二十八日上午
    八時三十分許僱用乙○○持火焰切割器、甲○○開挖土機，共同損壞右揭貨櫃之
    事實，已供認不諱，惟矢口否認有何毀損犯行，辯稱：該地原本是一條供公眾通
    行之道路，並不是供私人單純使用的土地，後來不知何人將貨櫃停放在那裡，妨
    礙交通，伊等才拆除貨櫃以除去道路障礙，行為乃屬合法云云；經查，右揭犯罪
  事實，業據被害人丙○○於偵審中指訴藄詳，並有現場照片四幀、土地所有權狀
    及契約公證書影本各一紙附卷可稽，被告三人雖以該地原本是供公眾通行之道路
    ，故伊等三人拆除該貨櫃並無何不法云云置辯，然查，該地究屬有公共地役權存
    在之現有道路或僅為單純之私人土地之爭議除去不論，該地縱如被告三人所言，
    屬於有公有地役權存在之現有道路，惟公用地役關係，並非民法或其他法律規定
    之物權，民眾利用該道路通行，僅是一種「反射利益」，對該土地並無任何公法
    或私法上之權利可言，如遇有人阻礙現有道路通行之情形，民眾僅得請求有關機
    關行使公權力強制拆除，除依法有不得已之情事始可為自力救濟。故被告三人拆
    除該貨櫃，實與刑法第二十三條前段之「正當防衛」、第二十四條之「緊急避難
    」之阻卻違法事由尚有不符；次查，被告等既非公務員依法執行職務，亦未經政
    府機關授予公權力，被告丁○○之身分係互利公司施工處經理，本件犯行之目的
    ，在完成該公司承攬寶恩開發有限公司之「寶恩納骨塔」營建工程，為便利施工
    車輛之通行甚明，其目的主要利益於私人；況該貨櫃屋停放在告訴人承租之私有
    土地，雖占用部分路面，惟留有路寬約二米八足供一般車輛或行人通行，並未完
    全阻礙道路；而毀損當時，告訴人及當地民眾既均已至現場抗爭，表明反對之立
    場並阻止被告實施毀損犯行之意均昭昭明確，亦據告訴人及被告等於審理中供承
    屬實，復有現場照片附卷可稽，故被告所辯伊等行為合法云云，實不足採，是被
    告等主觀上均有毀損他人之物之認識與故意，客觀上亦確有毀損他人之物之行為
    ，罪證明確，被告三人犯行均堪認定。
二、核被告三人所為均係犯有刑法第三百五十四條之毀損罪。又其三人間有犯意聯絡
    及行為分擔，均為共同正犯。爰審酌被告三人犯罪之動機、目的、手段，犯罪所
    生之危害、犯罪後均坦承犯行等一切情狀，分別量處如主文所示之刑，並均諭知
    易科罰金之折算標準。
三、被告等持以毀損他人之物所用之火焰切割器、挖土機等物，雖為被告所有，供犯
    罪所用之物，然均未扣案，為免執行困難，爰不予宣告沒收。
據上論斷，應依刑事訴訟法第四百五十二條、第二百九十九條第一項前段，刑法第二
十八條、第三百五十四條、第四十一條，罰金罰鍰提高標準條例第一條前段、第二條
，判決如主文。
本案經檢察官陳義忠到庭執行職務。
中      華      民      國    八十九    年      六      月    二十三    日
                                        法  官  楊  台  清
右正本證明與原本無異。
如不服本判決，應於判決送達後十日內向本院提出上訴狀( 應附繕本 )，上訴於
臺灣高等法院台中分院。
                                        書記官  李  惠  雯
中      華      民      國    八十九    年      六      月    二十三    日
附錄論罪科刑法條
刑法第三百五十四條
毀棄、損壞前二條以外之他人之物，或致令不堪用，足以生損害於公眾或他人者，處
二年以下有期徒刑、拘役或五百元以下罰金。


司法院資訊處製作；財團法人民間司法改革基金會備份。
